【裁判字號】    98,訴,2501
【裁判日期】    980731
【裁判案由】    毒品危害防制條例
【裁判全文】
臺灣臺中地方法院刑事判決              98年度訴字第2501號
公  訴  人  臺灣臺中地方法院檢察署檢察官
被      告  甲○○
上列被告因違反毒品危害防制條例案件，經檢察官提起公訴（98
年度毒偵字第1350號、第1441號、第1632號），嗣經合議庭裁定
由受命法官獨任行簡式審判程序，本院判決如下：
    主    文
甲○○施用第一級毒品，累犯，處有期徒刑柒月；又施用第一級
毒品，累犯，處有期徒刑捌月；又施用第一級毒品，累犯，處有
期徒刑玖月。應執行有期徒刑壹年伍月。
    犯罪事實
一、甲○○曾於民國91年間因施用毒品案件，經依本院裁定送觀
    察、勒戒後，認無繼續施用毒品之傾向，於91年6月14日執
    行完畢釋放，業由臺灣臺中地方法院檢察署檢察官以91年度
    毒偵字第1567號為不起訴處分確定。復於93年間因施用第一
    級毒品案件，經本院以93年度訴字第1157號判處有期徒刑9
    月確定，另因竊盜、詐欺案件，分別經本院以93年度中簡字
    第1007號、95年度簡上字第13號判處有期徒刑4月、3月確定
    ，上開3徒刑嗣經本院定執行刑為有期徒刑1年3月確定；另
    於96年間因竊盜案件、施用第一級毒品案件，分別經本院以
    95年度中簡字第3109號、96年度易字第677號、96年度訴字
    第1104號判處有期徒刑5月、8月、1年確定，嗣因適用中華
    民國九十六年罪犯減刑條例減刑為應執行有期徒刑1年確定
    ，並與前開應執行1年3月有期徒刑接續執行，於97年3月4日
    縮刑期滿執行完畢。詎其仍不知警惕，於施用毒品案件經法
    院論罪科刑執行完畢後之5年內，再基於施用第一級毒品海
    洛因之犯意，先後為下列行為：
  (一)於98年1月27日某時許，在其位於臺中縣霧峰鄉○○鄉○○
    路109號住處之後山某處，以將第一級毒品海洛因摻於香菸
    內，再以火燃點而後吸食其煙氣之方式，施用第一級毒品海
    洛因1次。嗣於98年1月29日下午5時30分許，在臺中縣太平
    市○○路與新光路口，為警盤檢查獲，並經徵得其同意採集
    尿液送驗，結果呈嗎啡陽性反應。
  (二)於98年2月16日前3、4日之某時，在其位於臺中縣霧峰鄉○
    ○鄉○○路109號住處之後山某處，以將第一級毒品海洛因
    摻於香菸內，再以火燃點而後吸食其煙氣之方式，施用第一
    級毒品海洛因1次。嗣於98年2月16日下午3時30分許，在臺
    中市○區○○路與民權路口，為警盤檢查獲，並經徵得其同
    意採集尿液送驗，結果呈嗎啡陽性反應。
  (三)於98年2月28日某時，在其位於臺中縣霧峰鄉○○鄉○○路
    109號住處之後山某處，以將第一級毒品海洛因摻於香菸內
    ，再以火燃點而後吸食其煙氣之方式，施用第一級毒品海洛
    因1次。嗣於98年3月2日上午11時許，在臺中縣霧峰鄉○○
    路口為警盤檢查獲，並經徵得其同意採集尿液送驗，結果呈
    嗎啡陽性反應。
二、案經臺中縣警察局太平分局、臺中市警察局第二分局分別報
    請臺灣臺中地方法院檢察署檢察官偵查起訴。
    理    由
一、上開事實，業據被告甲○○於本院審理時坦承不諱，且被告
    先後3次為警徵得其同意所採集之尿液，經送驗結果，均呈
    嗎啡陽性反應，有中山醫學大學附設醫院檢驗科藥物檢測中
    心98年2月19日實驗編號第0000000號、98年3月13日實驗編
    號第0000000號、第0000000號尿液檢驗報告各1紙在卷可證
    ，堪認被告上開自白確與事實相符，足以採信。按施用第一
    、二級毒品為犯罪行為，毒品危害防制條例第10條定有處罰
    明文。故施用第一、二級毒品者，依前揭規定本應科以刑罰
    。惟基於刑事政策，對合於一定條件之施用者，則依同條例
    第20 條、第23條之規定，施以觀察、勒戒及強制戒治之保
    安處分。又毒品危害防制條例於92年7月9日修正公布，自93
    年1月9日施行，其中第20條、第23條將施用毒品之刑事處遇
    程序，區分為「初犯」及「5年內再犯」、「5年後再犯」。
    依其立法理由之說明：「初犯」，經觀察、勒戒或強制戒治
    後，應為不起訴處分或不付審理之裁定；經觀察、勒戒或強
    制戒治執行完畢釋放後，「5年內再犯」者，因其再犯率甚
    高，原實施之觀察、勒戒及強制戒治既已無法收其實效，爰
    依法追訴或裁定交付審理。至於經觀察、勒戒或強制戒治執
    行完畢釋放後，「5年後再犯」者，前所實施之觀察、勒戒
    或強制戒治已足以遮斷其施用毒品之毒癮，為期自新及協助
    其斷除毒癮，仍適用「初犯」規定，先經觀察、勒戒或強制
    戒治之程序。從而依修正後之規定，僅限於「初犯」及「5
    年後再犯」二種情形，始應先經觀察、勒戒或強制戒治程序
    。倘被告於5年內已再犯，經依法追訴處罰，縱其第3次（或
    第3次以上）再度施用毒品之時間，在初犯經觀察、勒戒或
    強制戒治執行完畢釋放5年以後，已不合於「5年後再犯」之
    規定，且因已於「5年內再犯」，顯見其再犯率甚高，原實
    施觀察、勒戒或強制戒治，已無法收其實效，即應依該條例
    第10條處罰。至於第3次（或第3次以上）施用毒品之時間，
    是否宜有期間限制？以多久為適宜？則分屬刑事政策、專門
    醫學之範圍，非審判機關所能決定，有待循立法途徑解決（
    最高法院97年度第5次刑事庭會議決議）。被告曾於91年間
    因施用毒品案件，經依本院裁定送觀察、勒戒後，認無繼續
    施用毒品之傾向，於91年6月14日執行完畢釋放，業由臺灣
    臺中地方法院檢察署檢察官以91年度毒偵字第1567號為不起
    訴處分確定。復於93年間因施用第一級毒品案件，經本院以
    93年度訴字第1157號判處有期徒刑9月確定，另因竊盜、詐
    欺案件，分別經本院以93年度中簡字第1007號、95年度簡上
    字第13號判處有期徒刑4月、3月確定，上開3徒刑嗣經本院
    定執行刑為有期徒刑1年3月確定；另於96年間因竊盜案件、
    施用第一級毒品案件，分別經本院以95年度中簡字第3109
    號、96年度易字第677號、96年度訴字第1104號判處有期徒
    刑5月、8月、1年確定，嗣因適用中華民國九十六年罪犯減
    刑條例減刑為應執行有期徒刑1年確定，並與前開應執行1年
    3月有期徒刑接續執行，於97年3月4日縮刑期滿執行完畢之
    事實，有臺灣臺中地方法院檢察署刑案資料查註紀錄表、臺
    灣高等法院被告前案紀錄表各1份附卷足憑，其於施用毒品
    案件經法院論罪科刑執行完畢獲釋放後之5年內，再犯毒品
    危害防制條例第10條之罪，事證明確，被告犯行，洵堪認定
    。
二、查海洛因係毒品危害防制條例第2條第2項第1 款規定之第一
    級毒品，是被告如犯罪事實欄一、(一)(二)(三)所為，均係犯同條
    例第10條第1項之施用第一級毒品罪。被告持有第一級毒品
    之低度行為，各應為施用之高度行為所吸收，均不另論罪。
    被告先後3次施用第一級毒品之犯行，犯意個別，行為互異
    ，應分論併罰。被告前再因施用第一級毒品，經本院以93年
    度訴字第1157號判處有期徒刑9月，與另案所犯之竊盜、詐
    欺等案件所處之有期徒刑4月、3月，合併定應執行刑為有期
    徒刑1年3月確定；其於95年、96年間再因竊盜及施用第一級
    毒品等案件，經本院各判處有期徒刑5月、8月及1年，上開
    各罪經減刑後，合併定應執行刑為有期徒刑1年確定，並與
    前開應執行有期徒刑1年3月接續執行，甫於97年3月4日縮刑
    期滿執行完畢之事實，有臺灣臺中地方法院檢察署刑案資料
    查註紀錄表、臺灣高等法院被告前案紀錄表各1份附卷足憑
    ，其於有期徒刑執行完畢後5年內，再故意犯本件有期徒刑
    以上之罪，依刑法第47條第1項之規定，構成累犯，並應加
    重其刑。爰審酌被告前已有多次施用毒品前科，有上開刑案
    紀錄表可查，猶再施用毒品，法治觀念之淡薄，然施用毒品
    究屬戕害自身健康之犯罪，被告施用毒品尚未造成他人明顯
    之危害，且於本院審理中已坦承犯行，犯後態度尚稱良好，
    並兼衡被告犯罪之動機、目的、手段、生活狀況及智識程度
    ，暨公訴人請求科以適當之刑，暨被告先後3次犯行之接連
    程度等一切情狀，分別量處如主文所示之刑，並定其應執行
    之刑。
據上論斷，應依刑事訴訟法第273條之1第1項、第299條第1項前
段，毒品危害防制條例第10條第1項，刑法第11條前段、第47條
第1項、第51條第5款，判決如主文。
本案經檢察官乙○○到庭執行職務。
中    華    民    國    98    年    7     月    31    日
                  刑事第17庭    法  官  林世民
上正本證明與原本無異。
如不服本判決，應於送達後10日內向本院提出上訴狀（須附繕本
），上訴於臺灣高等法院臺中分院。
上訴書如未敘述理由，應於上訴期間屆滿後20日內補提理由書於
本院。
                                書記官  紀俊源
中    華    民    國    98    年    7     月    31    日
附錄論罪科刑法條：
毒品危害防制條例第10條：
施用第一級毒品者，處6月以上5年以下有期徒刑。
施用第二級毒品者，處3年以下有期徒刑。


司法院資訊處製作；財團法人民間司法改革基金會備份。
